臺灣基隆地方法院民事判決　　　　　 100年度基家簡字第24號
原　　　告　林清華
被　　　告　林曉青
上列當事人間請求宣告損害賠償事件，本院於民國100年9月29日
言詞辯論終結，判決如下：
    主  文
原告之訴駁回。
訴訟費用由原告負擔。
    理  由
一、原告經合法通知，未於言詞辯論期日到場，核無民事訴訟法
    第386條所列各款情形，爰依被告聲請，由其一造辯論而為
    判決。
二、原告經本院合法通知，未於言詞辯論期日到場，然據其提出
    書狀起訴主張：被告於民國99年6月9日於本院99年度基簡字
    第369號開庭時，在法庭公開說「原告多次侮辱岳父母」，
    導致法官進而詢問原告「是否多次侮辱岳父母」，原告回答
    「沒有」，被告無中生有，影響原告個人之名譽，且在法庭
    上公開發表不實之情事，令原告蒙受不白之冤。於100年4月
    29 日在本院家事調解室內，原告為99年度司家調字第73號
    之訴訟代理人，與被告進行調解，被告卻說「原告污辱人家
    父母」等語，事實上並無此事，自98年起原告配偶生病及原
    告配偶與其弟弟黃國欽及弟媳林曉青發生官司訴訟之後，原
    告再也沒有與娘家聯繫，因為岳父母重男輕女，為了兒子孫
    子委婉要求配偶黃惠玲不要回去。而被告之前曾有謾罵毆打
    原告配偶，並於個人部落格張貼不滿文章（均有民刑事前案
    可循），被告素行不良可得而知，被告受此不法侵害時間長
    達1 年，身心均痛苦異常，被告毫無悔意妨害原告之名譽，
    爰依民法第184條、第195條之規定請求被告賠償原告新臺幣
    （下同）200,000元之精神慰撫金及自訴狀繕本送達之翌日
    起至清償日止，按年息百分之5計算之利息。
三、被告則聲明駁回原告之訴，並答辯略以：99年6月9日在本院
    開庭時，在法庭上公開說「原告多次侮辱岳父母」，係為回
    答法官之提問，闡述在個人公開部落格張貼之「報應」文章
    內之動機及始末，並因此侵害原告名譽經法院以99年度基簡
    字第369號判決確定，原告以同一原因事實再提告訴，顯然
    違反一事不再理原則。至於100年4月29日在家事調解室內，
    原告將調解之談話內容違法錄音，違反家事事件處理辦法第
    8條、刑法第315條之1規定，其以此違法證據向被告提出損
    害賠償之訴，顯不合法。另原告配偶黃惠玲於98年年初至6
    月間，常因婚姻問題送往署立基隆醫院救護，期間亦曾多次
    回娘家哭訴原告種種侮辱父母之言行，並非杜撰，且原告配
    偶黃惠玲於98年6月29日於醫院內恐嚇被告，致被告驚恐下
    打了黃惠玲一巴掌，被告為舒發情緒亦在網路上公開留言辱
    罵，自99年初原告夫妻與被告夫妻間纏訟至今，雙方就違法
    部分皆已受刑、民事之判決，原告就此未加著墨，反指謫被
    告素行不良，故原告之請求無理由等語。
四、本院之判斷：
  (一)按民法第184條第1項前段規定之侵權行為除須具備加害行為
    、侵害他人權利、致生損害等情形外，尚須符合行為須不法
    、行為人須有責任能力及具故意或過失等要件，若不具備該
    等要件之一者，該行為雖致他人名譽及營業信用等受損，亦
    不構成侵權行為。且主張侵權行為損害賠償責任者，應就加
    害人之行為，具有故意或過失不法侵害情事負舉證責任。而
    名譽係人在社會上評價，通常指其人格在社會生活上所受的
    尊重，而侵害名譽權，係指以言語、文字、漫畫或其他方法
    貶損他人在社會上的評價，使其受到他人憎惡、蔑視、侮辱
    、嘲笑、不齒與其來往。是否構成侵害名譽權，不以被害人
    主觀感受為準，應就社會一般人的評價，客觀判斷之。
  (二)查原告主張被告於99年6月9日於本院99年度基簡字第369號
    開庭時，在法庭公開說「原告多次侮辱岳父母」多次影響原
    告個人之名譽等情；被告則辯稱其係回答法官提問，闡述部
    落格「報應」文章內之始末云云，原告再提本訴已違一事不
    再理原則云云。查本院99年度基簡字第396號民事判決係原
    告林清華就被告林曉青於98年11月17日、98年8月30日、99
    年3月23日張貼之「一個樣」、「報應」、「這個人」等文
    章內容妨害其名譽訴請損害賠償之案件，有上開判決附卷可
    參，而被告於「報應」一文內提及「……結果你現在嫁到什
    麼老公了，一個會在電話裡汙辱自己岳母的老公，...一個
    根本就不把你娘家放在眼裡的老公...」等語，致使承辦
    法官就文章內容詢問被告，雖被告當庭稱「原告多次侮辱岳
    父母」等語，然應為回應法官詢問而針對「報應」一文始末
    之陳述，主觀上應無再次砥毀原告名譽之意，此據本院調閱
    上開案卷查核無訛，難認原告之名譽權受有損害。
  (三)原告另主張100年4月29日在本院家事調解室內，被告於調解
    時說「原告污辱人家父母」等語，妨害原告之名譽等情；被
    告則辯稱當日在調解室內原告違法錄音，不得以此違法證據
    向被告提出損害賠償云云。查本院調解室外公告雖有不得錄
    音之規定，而依家事事件處理辦法第8條第1項亦明定「家事
    事件之調解，不公開行之」等，然上開規定應屬行政規章非
    刑罰規定，故原告雖違反上開行政規章竊錄調解內容，然此
    錄音內容並非當然屬「不法證據」而不得採用，至於刑法第
    315條之1規定：「有下列行為之一者，處3年以下有期徒刑
    、拘役或3萬元以下罰金：一、無故利用工具或設備窺視、
    竊聽他人非公開之活動、言論、談話或身體隱私部位者。二
    、無故以錄音、照相、錄影或電磁紀錄竊錄他人非公開之活
    動、言論、談話或身體隱私部位者。」，係指竊錄私人之非
    公開活動，而非指法庭之非公開審理程序，自無「毒樹毒果
    理論」之適用，被告此部分所辯尚非可採。再查，依原告提
    出之錄音光碟及譯文觀之，兩造於調解人試行調解時「...
    被告稱『他對我們沒有親戚間的關係，我當他是親戚，他沒
    有當我們是他親戚』、原告稱『我沒有當妳是親戚』、被告
    稱『對啊』、原告稱『對啊，妳事實也沒有把我當作親戚』
    、被告稱『我們以前把你當作親戚』、原告稱『你譙我，還
    把我當妳親戚』、被告稱『你譙人家的父母』、原告稱『我
    何時譙，你胡亂說』、被告稱『什麼我亂講』、原告稱『妳
    沒有證據亂講話』、被告稱『我是沒有證據嗎』、原告稱『
    妳有證據嗎』...」等節，顯然兩造於本院調解室調解時，
    因一言不合而互有指摘，難認被告有侵害原告名譽之故意或
    過失，況上開談話內容客觀上亦不足使原告在社會上之評價
    受到貶損，自不得僅以原告之主觀感受不佳即認已侵害其名
    譽。
  (四)綜上，原告所指之被告所為之事實，均無足使人對原告產生
    負面之評價，且被告亦無砥毀原告名譽之意，難認有何侵權
    可言，故原告主張依據侵權行為之法律關係，請求被告給付
    200,000元，為無理由，應予駁回。
五、據上論結，本件原告之訴為無理由，依民事訴訟法第386條
    、第78條，判決如主文。
中    華    民    國   100    年    10    月    13    日
                  家事法庭    法  官  何怡穎
以上正本係照原本作成。
對於本件判決如有不服，應於收受送達後20日內向本院提出上訴
書狀，上訴於本院合議庭，並按他造當事人之人數附具繕本。
中    華    民    國   100    年    10    月    13    日
                              書記官  莊國南